臺灣高等法院臺南分院刑事判決　　　　　　　九十一年度上訴字第三四六號　　Ｃ
　　　上　訴　人
　　　即　被　告　丁　○　○
右上訴人因偽造文書等案件，不服臺灣嘉義地方法院九十年度訴字第三三一號中華民
國九十一年一月三十一日第一審判決（起訴案號：臺灣嘉義地方法院檢察署九十年度
偵字第三一七三號；併辦案號：臺灣嘉義地方法院檢察署九十年度偵字第三八二八號
、九十一年度偵字第二二四八號），提起上訴，本院判決如左：
      主      文
上訴駁回。
      事      實
一、丁○○與綽號「阿輪」之成年男子，共同意圖為自己不法之所有，基於行使偽造
    私文書、詐欺取財之概括犯意聯絡，由綽號「阿輪」之男子於民國（下同）九十
    年五月九日間，在雲林縣斗六市火車站前，將如附表一編號一至四所示之偽造信
    用卡交給丁○○，二人約定由丁○○以該信用卡消費，簽帳單金額之一成金額給
    丁○○，作為報酬，並先由「阿輪」及丁○○在如附表一編號一至四所示偽卡背
    面簽名欄內，偽簽「林文成」、「蔡仲訓」署押（詳如附表一所示，「林文成」
    信用卡背面由「阿輪」簽名、「蔡仲訓」信用卡背面由丁○○簽名），表示為林
    文成或蔡仲訓之信用卡，足以生損害於林文成、蔡仲訓及附表一所示之實際發卡
    銀行對信用卡業務管理之正確性。另為避免盜刷偽卡被發現及取信商家，丁○○
    與綽號「阿輪」之男子，基於變造特種文書之犯意聯絡，由丁○○提供其照片，
    由綽號「阿輪」之男子，將蔡仲訓之國民身份證換貼丁○○之照片，以此方式變
    造蔡仲訓之國民身份證後，交由丁○○收執，以備刷卡時商家查驗用。隨後丁○
    ○即單獨或夥同與其及綽號「阿輪」之成年男子有上開犯意聯絡之綽號「小胖」
    之年籍姓名不詳成年男子，連續持偽造之信用卡冒名消費而行使之（行使之時間
    、地點、行為人、所得財物及價值、使用之偽卡等，均詳如附表二所示），並均
    分別由其在簽帳單上，分別偽簽「林文成」、「蔡仲訓」署押（詳如附表二所示
    ），而偽造不實簽帳單之私文書後，持交各該不知情之特約商店店員而行使之，
    足以生損害於林文成、蔡仲訓、發卡銀行及聯合信用卡中心對信用卡管理之正確
    性，並使各該不知情之特約商店誤認丁○○即為上開信用卡之持卡人本人，而同
    意簽帳消費（購得財物及價值，亦詳如附表二所示），並因該詐術而陷於錯誤，
    同意其簽帳購物，致丁○○及綽號「阿輪」、「小胖」男子等人取得附表二所示
    之財物，嗣丁○○分別於九十年五月十日下午六時許、九十年六月九日晚上七時
    許為警查獲，並扣得偽造信用卡三張、變造之蔡仲訓身份證一張。
二、案經嘉義縣警察局民雄分局報請臺灣嘉義地方法院檢察署檢察官偵查起訴及該署
    檢察官移送併辦。
      理      由
一、訊據上訴人即被告丁○○對於右揭犯罪事實，供承不諱，核與被害人己○○、丙
    ○○、呂美華、庚○○、壬○○、戊○○、甲○○、乙○○、辛○○所證情節相
    符，復有偽造信用卡三張扣案及被害報告單七張、出貨單五張與簽帳單十三紙在
    卷可資佐證，被告之自白與事實相符。是本件事證明確，被告犯行洵堪認定，應
    依法論科。至於被告雖於原審及本院審理時供稱：綽號「阿輪」之男子為證人呂
    季霖，綽號「小胖」之男子為證人林泰位，然證人呂季霖、林泰位經原審傳訊到
    庭作證，均堅決否認其等即為被告所指之人（見原審卷第九五至第一０一頁、第
    一一三至第一二四頁），而證人林泰位是否與被告共犯上開附表二編號第三至十
    一所示之犯行部分，現正由臺灣嘉義地方法院檢察署檢察官偵查中，該署檢察官
    向臺灣臺南地方法院申請核發搜索票，前去證人林泰位、呂季霖之住處搜索後，
    並未查得相關之證物，有嘉義市警察局搜索扣押筆錄影本二份附於臺灣臺南地方
    法院九十年度聲搜字第一七九號卷可查，是有關被告指稱證人呂季霖、林泰位為
    共犯之部分，除被告之共犯不利指訴外，尚乏其他積極證據加以佐證，本院尚難
    遽而認定證人呂季霖、林泰位與被告就附表二所示之犯行為共犯，附為記明。
二、按信用卡外觀上係由正面之信用卡名稱、卡號及背面之磁條與簽名欄等所構成，
    缺一不可。申言之，無論信用卡名稱、卡號及磁條或簽名欄，均信用卡功能構造
    上不可分離之一部分，惟一般人行使信用卡時，並無將之割裂為信用卡名稱、卡
    號與磁條、簽名欄三部分之認識，故信用卡於刑法偽造有價證券罪章修正、增訂
    條文九十年六月二十二日施行前（見後述），在偽造文書罪章之性質，予以整體
    評價為一私文書即可，是行使偽造之信用卡，應係構成刑法第二百十六條、第二
    百十條之行使偽造私文書罪（最高法院八十八年度台上字第五七三０號判決參照
    ）。查被告行為後，刑法第二百零一條之一、第二百零五條業於九十年六月二十
    日分別增訂、修正公布，並於同年月二十二日施行，其中第二百零一條之一規定
    為「意圖供行使之用，而偽造、變造信用卡、金融卡、儲值卡或其他相類作為簽
    帳、提款、轉帳或支付工具之電磁紀錄物者，處一年以上七年以下有期徒刑，得
    併科三萬元以下罰金。行使前項偽造、變造之信用卡、金融卡、儲值卡或其他相
    類作為簽帳、提款、轉帳或支付工具之電磁紀錄物，或意圖供行使之用，而收受
    或交付於人者，處五年以下有期徒刑，得併科三萬元以下罰金。」，第二百零五
    條規定為「偽造、變造之有價證券、郵票、印花稅票、信用卡、金融卡、儲值卡
    或其他相類作為提款、簽帳、轉帳或支付工具之電磁紀錄物及前條之器械原料及
    電磁紀錄，不問屬於犯人與否，沒收之。」，經核該增訂之刑法第二百零一條之
    一並非廢止舊法，另立新法，而係於同一犯罪類型之基本規範，具有延續性，僅
    為構成要件及法定刑等有所變更而已，乃屬刑罰法律之變更，比較新舊法結果，
    以舊法有利於被告，應依刑法第二條第一項但書規定，適用舊法即刑法第二百十
    六條、第二百十條處斷，至偽造之信用卡如符合沒收之規定，亦應通體適用舊法
    （見後述）。被告於附表二編號一、三、四、五、六、七、八、九、十十一所示
    時、地持偽造之信用卡消費，其在簽帳單上簽名時，即表示該簽帳單係以持卡人
    之名義所製作之文書，雖一般情形率皆先由特約商店在簽帳單上列印商店名稱、
    刷卡日期及金額等記載事項，惟此僅係為便利持卡人製作簽帳單之權宜作法，是
    以被告於刷卡購物時，雖僅偽簽信用卡人之署押，然該簽帳單本身仍為被告所製
    作之私文書，因而被告偽造信用卡人之署押於消費簽單上，製作不實之消費簽帳
    單私文書後，持交各該特約商店刷卡購物簽帳消費多次，均足生損害於信用卡形
    式上所載之發卡銀行、卡號所表彰之發卡銀行、各該店家及信用卡人，並致店家
    陷於錯誤而交付財物，核其所為，均係犯刑法第二百十六條、第二百十條之行使
    偽造私文書罪及第三百三十九條第一項之詐欺取財罪；被告於附表二編號二所示
    時、地持偽造之信用卡消費，亦足以生損害於發卡銀行及店家，惟隨即遭被害人
    江永芳發現，始未簽帳並進而交付財物，核其此部分所為，係犯刑法第三百三十
    九條第三項、第一項之詐欺取財未遂罪；另被告變造蔡仲訓身份證部分，核其所
    為係犯刑法第二百十二條之變造特種證書罪。被告偽造「林文成」、「蔡仲訓」
    署押之行為，為所犯偽造私文書之一部，又所犯偽造私文書之低度行為，為行使
    偽造私文書之高度行為所吸收，僅應論以行使偽造私文書罪。又被告與綽號「阿
    輪」成年男子間，就如附表二編號一、二所示犯行部分；被告與綽號「阿輪」、
    綽號「小胖」之成年男子間，就如附表二編號三至十一所示犯行部分；被告與綽
    號「阿輪」之成年男子間，就變造蔡仲訓身份證（特種文書）犯行部分，均有犯
    意聯絡及行為分擔，均應依刑法第二十八條論以共同正犯；再被告所犯上開行使
    偽造私文書造、詐欺取財既遂及未遂等罪，先後均有多次行為，且其時間緊接，
    所犯罪名與構成要件相同，顯係基於概括之犯意反覆為之，均為連續犯，應分依
    刑法第五十六條之規定，論以行使偽造私文書、詐欺取財既遂一罪，並均加重其
    刑；至於臺灣嘉義地方法院檢察署移送併辦之九十年度偵字第三八二八號案件部
    分（附表二編號三至十一所示之犯行及被告變造蔡仲訓國民身份證部分），雖未
    據檢察官起訴，惟與前開經起訴論罪部分事實有連續犯（附表二編號三至十一所
    示犯行）、牽連犯（變造蔡仲訓身份證部分）之裁判上一罪關係，應為起訴效力
    所及，本院自得併予審判。另同署移送併辦之九十一年度偵字第二二四八號案件
    部份（附表編號一、二所示犯行）與起訴之犯罪事實同一，附此敘明。再者，被
    告所犯行使偽造私文書、詐欺取財罪既遂既遂及變造特種文書罪間，有方法、目
    的之牽連關係，為牽連犯，應依刑法第五十五條規定從一重之行使偽造私文書罪
    處斷。
三、原審以被告罪證明確，因予適用刑法第二條第一項但書、第二十八條、第五十六
    條、第二百十六條、第二百十條、刑法第三百三十九條第一項、第二百十二條、
    第五十五條、第三十八條第一項第二款、第三款、第二百十九條、罰金罰鍰提高
    標準條例第一條前段，並審酌被告為一己之私利，多次任意以偽造之信用卡消費
    詐騙，獲取鉅額利潤，對金融秩序與信用交易制度，影響甚巨，其智識程度、品
    行及犯罪後坦承犯行，尚知悔悟之態度等一切情狀，量處被告有期徒刑一年六月
    。並因扣案如附表一編號一、二所示之偽造信用卡，乃供犯罪所用之物，且屬被
    告與共同正犯綽號「阿輪」男子所有；扣案變造之蔡仲訓國民身份證上被告照片
    一張，為被告所有，供其變造身份證所用之物，上開信用卡應依刑法第三十八條
    第一項第二款宣告沒收；至扣案如附表一編號三所示之偽造信用卡一張，亦為被
    告與綽號「阿輪」男子所有，預備作為被告刷卡購物所用，依刑法第三十八條第
    一項第三款之規定，宣告沒收。附表二編號一所示簽帳單顧客存根聯、商店存根
    聯上偽造之「林文成」署押二枚（其中顧客存根聯未據扣案，然未能證明其已滅
    失）；附表二編號三至十一所示簽帳單顧客存根聯、商店存根聯上偽造之「蔡仲
    訓」署押二十四枚（其中顧客存根聯未據扣案，然未能證明業已滅失），均應依
    刑法第二百十九條宣告沒收。至附表一編號四所示之偽造信用卡一張，業經被告
    折斷丟棄，因已滅失，不依法宣告沒收；另附表一編號五、六所示之偽造信用卡
    二張，未據扣案，亦無證據證明該二張信用卡現仍存在，為免將來執行之困難，
    亦不併予宣告沒收。本院經核原判決認事用法俱無不合，量刑亦稱妥適，被告上
    訴意旨，指摘原判決量刑過重，為無理由，應予駁回。
據上論結，應依刑事訴訟法第三百六十八條，判決如主文。
本案經檢察官羅清溪到庭執行職務。
中    華    民    國      九十一      年      四      月      二十五    日
                                  臺灣高等法院臺南分院刑事第四庭
                                      審判長法官  陳    義    仲
                                            法官  楊    子    莊
                                            法官  蔡    崇    義
右正本證明與原本無異。
如不服本判決，應於判決送達後十日內向本院提出上訴狀，其未敘述理由者並應於提
出上訴狀後十日內向本院補提理由書（應附繕本)。
                                     法院書記官  李     育    儒
中    華    民    國      九十一      年      四      月      二十九    日
附錄法條：
刑法第第二百十六條
行使第二百十條至第二百十五條之文書者，依偽造、變造文書或登載不實事項或使登
載不實事項之規定處斷。
刑法第二百十條
偽造、變造私文書，足以生損害於公眾或他人者，處五年以下有期徒刑。
刑法第三百三十九條第一項
意圖為自己或第三人不法之所有，以詐術使人將本人或第三人之物交付者，處五年以
下有期徒刑、拘役或科或併科一千元以下罰金。
附表一
┌──┬──────┬─────────────┬───────────┐
│編號│ 信用卡名稱 │     卡            號     │    實際發卡銀行名稱  │
├──┼──────┼─────────────┼───────────┤
│一  │陽信商業銀行│0000000000000│台新銀行              │
│    │ＶＩＳＡ卡  │三０三                    │                      │
├──┼──────┼─────────────┼───────────┤
│二  │中國信託    │0000000000000│不詳                  │
│    │ＶＩＳＡ卡  │二七二                    │                      │
├──┼──────┼─────────────┼───────────┤
│三  │花旗銀行    │0000000000000│不詳                  │
│    │ＶＩＳＡ卡  │五０七                    │                      │
├──┼──────┼─────────────┼───────────┤
│四  │台新銀行    │0000000000000│不詳                  │
│    │ＶＩＳＡ卡  │五０一                    │※該卡已為丁○○剪掉丟│
│    │            │                          │  棄，未據扣案。      │
├──┼──────┼─────────────┼───────────┤
│五  │花旗銀行    │0000000000000│未據扣案              │
└──┴──────┴─────────────┴───────────┘
┌──┬──────┬─────────────┬───────────┐
│    │            │五０七                    │                      │
├──┼──────┼─────────────┼───────────┤
│六  │中國信託    │0000000000000│未據扣案              │
│    │ＶＩＳＡ卡  │六九六                    │                      │
├──┼──────┼─────────────┼───────────┤
│七  │台南企銀    │0000000000000│未據扣案              │
│    │ＶＩＳＡ卡  │一００                    │                      │
└──┴──────┴─────────────┴───────────┘
附表二
┌──┬───────┬───────────────────┬────┐
│編號│犯  罪  時  間│            犯  罪  行  為            │  備  註│
├──┼───────┼───────────────────┼────┤
│ 一 │九十年五月十日│持附表一編號一之偽造信用卡至雲林縣林內│偽造林文│
│    │十六時四十分許│鄉○○路三八五號大楊通信行向店員呂美華│成之署押│
│    │              │購買諾基亞三三一０手機一支（全配），價│於簽帳單│
│    │              │格為五千八百元，卲濟順在千帳單上偽造林│上。    │
│    │              │文成之署押，而詐得手機上開一支（全配）│        │
└──┴───────┴───────────────────┴────┘
┌──┬───────┬───────────────────┬────┐
│ 二 │九十年五月十日│持附表一編號一之偽造信用卡至嘉義縣大林│尚未簽帳│
│    │十七時五十分許│鎮○○路七一五號允賀通訊行，向店員許世│        │
│    │              │靜購買諾基亞八二五０手機一支，惟因許世│        │
│    │              │靜向信用卡客服中心查詢，發現卲濟順所持│        │
│    │              │為偽卡，因而報警查獲，丁○○未詐得上開│        │
│    │              │手機。                                │        │
├──┼───────┼───────────────────┼────┤
│ 三 │九十年五月三十│持附表一編號七之偽造信用卡至嘉義市民族│偽造蔡仲│
│    │日二一時五十分│鄉○○路○段八七七號全景電視購物中埔店│訓之署押│
│    │許            │，向店員辛○○購買測速器一組，價值六千│於簽帳單│
│    │              │八百元，並在簽帳單上偽造蔡仲訓之簽名，│上      │
│    │              │詐得上開財物。                        │        │
├──┼───────┼───────────────────┼────┤
│ 四 │九十年六月七日│持附表一編號五之偽造信用卡至雲林縣北港│偽造蔡仲│
│    │十四時三十分許│鎮○○路一四五之三號全景電視購物北港店│訓之簽名│
│    │              │，向店員甲○○購買測速器三組，價值一萬│於簽帳單│
│    │              │九千三百八十元，並在簽帳單上偽造蔡仲訓│上      │
└──┴───────┴───────────────────┴────┘
┌──┬───────┬───────────────────┬────┐
│    │              │之簽名， 詐得上開財物。               │計刷卡二│
│    │              │                                      │次，金額│
│    │              │                                      │分為一萬│
│    │              │                                      │二千九百│
│    │              │                                      │二十元、│
│    │              │                  │六千四百│
│    │              │                                      │六十元，│
│    │              │                                      │合計一萬│
│    │              │                                      │九千三百│
│    │              │                                      │八十元  │
├──┼───────┼───────────────────┼────┤
│ 五 │九十年六月七日│持附表一編號六之偽造信用卡至雲林縣斗六│偽造蔡仲│
│    │十五時三十八分│市○○街一七八之四號全景電視購物虎尾二│訓之署押│
│    │許            │店，向店員戊○○購買監視器二組及男寶藥│於簽帳單│
│    │              │品一盒，價值一萬四千九百八十元，並在簽│上      │
│    │              │帳單上偽造蔡仲訓之簽名，詐得上開財物。│        │
└──┴───────┴───────────────────┴────┘
┌──┬───────┬───────────────────┬────┐
│ 六 │九十年六月七日│持附表一編號六之偽造信用卡至雲林縣虎尾│偽造蔡仲│
│    │十六時十三分許│鎮○○路二三號全景電視購物虎尾店，向店│訓之簽名│
│    │              │員丙○○購買測速器二組，價值一萬二千九│於簽帳單│
│    │              │百二十元，並在簽帳單上偽造蔡仲訓之簽名│上      │
│    │              │，詐得上開財物。                      │計刷卡二│
│    │              │                                      │次，金額│
│    │              │                                      │分為六千│
│    │              │                                      │四百六十│
│    │              │                                      │元、六千│
│    │              │                                      │千四百六│
│    │              │                                      │十元，合│
│    │              │                                      │計一萬二│
│    │              │                                      │千九百二│
│    │              │                      │十元。  │
├──┼───────┼───────────────────┼────┤
│ 七 │九十年六月七日│持附表一編號四之偽造信用卡至嘉義市民族│偽造蔡仲│
│    │二十三時十六分│路五八九號速購達電視購物專賣店，向店員│訓之署押│
└──┴───────┴───────────────────┴────┘
┌──┬───────┬───────────────────┬────┐
│    │許            │庚○○購買監視器二台，價格為一萬三千六│於簽帳單│
│    │              │百元，另又選購選台器一台，價格為五千二│上      │
│    │              │百元，並在簽帳單上偽造蔡仲訓之簽名，詐│計刷卡二│
│    │              │得上開財物。                          │次，金額│
│    │              │                                      │分為一萬│
│    │              │                                      │二千九百│
│    │              │                                      │二十元、│
│    │              │                                      │六千四百│
│    │              │                                      │六十元，│
│    │              │                                      │合計一萬│
│    │              │                                      │八千八百│
│    │              │                                      │元。    │
├──┼───────┼───────────────────┼────┤
│ 八 │九十年六月九日│持附表一編號二之偽造信用卡至嘉義市中山│偽造蔡仲│
│    │十六時十分許  │路二九二號仩豪企業有限公司，向店員謝秀│訓之署押│
│    │              │玲購買測速器一組，價格為六千八百元，並│於簽帳單│
│    │              │在簽帳單上偽造蔡仲訓之簽名，詐得上開財│上      │
└──┴───────┴───────────────────┴────┘
┌──┬───────┬───────────────────┬────┐
│    │              │物。                                  │        │
├──┼───────┼───────────────────┼────┤
│ 九 │九十年六月九日│持附表一編號二之偽造信用卡至嘉義市吳鳳│偽造蔡仲│
│    │十八時一分許  │南路九二號中油加油站，向加油站員工林津│訓之署押│
│    │              │宏購買高速公路回數票二本，價格為八百元│於簽帳單│
│    │              │，並在簽帳單上偽造蔡仲訓之簽名，詐得上│上      │
│    │              │開財物。                              │        │
├──┼───────┼───────────────────┼────┤
│ 十 │九十年六月九日│持附表一編號二之偽造信用卡至嘉義縣中埔│偽造蔡仲│
│    │十八時五十分許│鄉○○路○段八七七號全景電視購物中埔店│訓之署押│
│    │許            │，向店員辛○○購買測速器一組，價值六千│於簽帳單│
│    │              │八百元，並在簽帳單上偽造蔡仲訓之簽名，│上      │
│    │              │詐得上開財物。                        │        │
├──┼───────┼───────────────────┼────┤
│ 十 │九十年六月九日│持附表一編號二之偽造信用卡至嘉義縣中埔│偽造蔡仲│
│ 一 │十九時二十分許│鄉○○路○段八七七號全景電視購物中埔店│訓之署押│
│    │許            │，向店員辛○○購買測速器二組，價值一萬│於簽帳單│
└──┴───────┴───────────────────┴────┘
┌──┬───────┬───────────────────┬────┐
│    │              │三千六百元，並在簽帳單上偽造蔡仲訓之簽│上      │
│    │              │簽名， 詐得上開財物。                 │        │
└──┴───────┴───────────────────┴────┘
